【裁判字號】    95,訴,196
【裁判日期】    950329
【裁判案由】    給付補償金
【裁判全文】
臺灣臺南地方法院民事判決               95年度訴字第196號
原      告  財團法人汽車交通事故特別補償基金
法定代理人  甲○○
訴訟代理人  丙○○
被      告  乙○○
上列當事人間請求給付補償金事件，本院判決如下:
    主  文
被告應給付原告新台幣壹佰肆拾萬仟伍佰伍拾柒元，及自民國
九十五年二月十七日起至清償日止，按週年利率百分之五計算之
利息。
訴訟費用新台幣壹萬肆仟玖佰伍拾玖元由被告負擔。
    事實及理由
一、原告主張：
（一）聲明：求為判決如主文第一項所示。
（二）陳述：訴外人洪長振駕駛被告所有牌照號碼8J－3683號之
      車輛，於民國（下同）九十三年二月九日在台中縣潭子鄉
      ○○路、安和路口處發生交通事故，致第三人即受害人張
      宋秋妹死亡。前揭車禍事故肇事之車輛為被告所有，被告
      並未依修正前強制汽車責任保險法第四條規定投保強制汽
      車責任保險，而第三人張宋秋妹之繼承人等業依同法第三
      十八條第一項第二款之規定，向原告請求補償，並受領傷
      害醫療給付新台幣（下同）三千五百五十七元，死亡給付
      一百四十萬元，合計一百四十萬三千五百五十七元。依該
      法第四條段規定，汽車所有人應依本法規定投保本保險，
      同法第三十八條第一項第二款復規定汽車交通事故發生時
      ，受害人或其繼承人因事汽車非被保險汽車，未能依本法
      規定向保險人請求給付保險金者，得在相當於本法規定之
      保險金額範圍內，向特別補償基本請求補償，原告即得直
      接向被告求償上開補償金額。按強制汽車責任保險法係保
      護他人之法律，汽車所有人應依該法規定，投保強制汽車
      保險，被告為肇事汽車之所有人，竟未將其所有前揭汽車
      投保強制汽車責任保險，係對法律之違反，依民法一百八
      十四條第二項之規定，應負損害賠償責任。按強制汽車責
      任保險法第四條前段規定，汽車所有人應依本法規定投保
      本保險，此係強行規定，該法係保護他人之法律，違反者
      即讓當民法第一百八十四條第二項違反保護他人之法律，
      而構成侵權行為。原告於給付汽車交通事故之受害人後，
      依修正前強制汽車責任保險法第三十九條第二項、民法第
      一百八十四條第二項之規定，得向未投保強制汽車責任保
      險之肇事車輛所有人即被告行使代位求償權。
（三）證據：提出道路交通事故證明書、診斷證明書、醫療費變
      據、補償理算書、汽車交通事故特別補償基金收據暨行使
      代位權告知書、相驗屍體證明書影本各一份為憑。
二、被告抗辯：該8J－3683號之汽車雖係登記為被告所有，惟實
    際上係加害人洪長振所有，借被告之名義登記而已。
三、原告主張之事實，業據其提出道路交通事故證明書、診斷證
    明書、醫療費變據、補償理算書、汽車交通事故特別補償基
    金收據暨行使代位權告知書、相驗屍體證明書影本各一份為
    憑，核相符合，自堪認為真實。被告對原告前揭主張並不為
    爭執，僅抗辯伊並非系爭車輛之所有人，而係洪長振借被告
    之名義而為登記云云。惟按道路交通安全規則第八條規定：
    「汽車牌照包括號牌、行車執照及拖車使用證，為行車之許
    可憑證，由汽車所有人向公路監理機關申請登記，經清繳．
    。並檢驗合格後發給之。」是汽車應以所有人為登記，則汽
    車所有人之認定，應依登記內容認定之。本件系爭8J－3683
    號之汽車雖即登記為被告所有，則汽車所有人即為被告，被
    告所辯其係出借予洪長振而登記為所有人，其非真正汽車所
    有人云云，自與前揭規定有違，不足採信。
四、按按強制汽車責任保險法第四條前段規定，汽車所有人應依
    本法規定投保本保險，俾受害人得依該法之規定，申請強制
    責任保險金彌補其損害，是該法係屬保護他人之法律，茲被
    告為汽車所有人，違反該保護他人法律之規定，未依規定將
    系爭車輛投保汽車強制責任保險，致被害人張宋秋妹之繼承
    人未能依強制汽車責任責險之獲得保險理賠，受有損害，其
    損害與被告違反保護他人法律之不作為間自有因果關係存在
    ，則原告因被害人張宋秋妹之繼承請求特別補償基金給付保
    險金後，依修正前強制汽車保險法第三十九條第二項之規定
    ，自得代位取得被害人對被告之請求權。而被告對於原告主
    張原告共計支付予被告人張宋秋妹之繼承人之補償數額共計
    一百四十萬三千五百五十七元之數額並未爭執，從而原請求
    判決被告應給付原告一百四十萬三千五百五十七元，及自起
    訴狀送達被告之翌日（九十五年二月十七日）起至清償日止
    ，按週年利率百分之五計算之利息，自無不合，應予准許。
五、據上論結：本件原告之訴為有理由，並依民事訴訟法第七十
    八條，判決如主文。
中    華    民    國    95    年    3     月    29    日
                  民事第二庭    法    官  王國忠
以上為正本係照原本作成。
如對本判決不服，須於判決送達後二十日內向本院提出上訴狀。
中    華    民    國    95    年    3     月    29    日
                                書 記 官  楊建新


司法院資訊處製作；財團法人民間司法改革基金會備份。
